【裁判字號】    89,上易,2071
【裁判日期】    900227
【裁判案由】    詐欺
【裁判全文】
臺灣高等法院高雄分院刑事判決          八十九年度上易字第二七一號
    上  訴  人
    即  被  告  乙○○
    選任辯護人  楊水柱
右上訴人因詐欺案件，不服臺灣高雄地方法院八十九年度易緝字第二二五號中華民國
八十九年十月三十一日第一審判決（起訴案號：臺灣高雄地方法院檢察署八十八年度
偵字第一一八二八號），提起上訴，本院判決如左：
      主      文
原判決撤銷。
乙○○連續意圖為自己不法之所有，以詐術使人將本人之物交付，處有期徒刑壹年伍
月。
      事      實
一、乙○○明知其無清償能力，竟意圖為自己不法之所有，並基於概括之犯意，於民
    國八十七年九月中旬向高雄區中小企業銀行股份有限公司（下稱高雄企銀）申請
    信用卡使用，又於同月三十日向香港商香港上海匯豐銀行股份有限公司（下稱匯
    豐銀行）申請萬士達卡使用，授信額度均為新台幣（下同）五萬元。詎乙○○明
    知其高雄企銀之信用卡額度已刷爆，又其於八十七年十月八日、九日即將上開匯
    豐銀行之萬士達卡五萬元額度刷爆，僅於八十七年十二月四日繳交四千七百元消
    費款後，尚欠四萬八千五百六十三元之債務，其於收到八十七年十二月份張單，
    知悉應繳總額已超過信用額度，竟利用國際航線飛機上無法電腦連線，不易對信
    用卡徵信之情況，刷卡購物，使售貨員誤信其係在信用額度內消費，陷於錯誤，
    而交付貨品之方式，詐取財物，於同年九月二十一日起至八十八年三月七日止，
    連續多次在台港、港日、港韓、港星間之往來飛機上，刷卡購買香水、化妝品、
    酒類之物品，共計六十三萬八千元，復自八十七年十二月廿五日起至八十八年三
    月七日止，連續以同上詐欺手段，持匯豐銀行萬士達卡，在台港、港日、港韓、
    港星等國際航線之飛機上，刷卡購買香水、化妝品、酒類等物共五十六萬七千六
    百四十五元。乙○○於國際航線飛機上刷卡購買上開香水、化妝品、酒類後，均
    未清償高企銀行、匯豐銀行之消費帳款，並將上開物品轉售於某徐姓之人，以抵
    銷其積欠徐姓之人債務。
二、案經高雄區中小企業銀行代表人劉燕堂訴請台灣高雄地方法院檢察署檢察官偵查
    起訴，暨移請併案審理。
      理      由
一、右揭事實訊據被告乙○○坦承不諱，核與告訴人高雄企銀代表人劉燕堂之代理人
    傅維麗、匯豐銀行代表人王勵志指訴情節相符，並有被告之高雄企銀信用卡聲請
    書、匯豐銀行萬士達卡申請表、高企銀行對帳單十四張、匯豐銀行電腦帳單十四
    張、及簽帳單二十一張附卷可稽，罪證明確，被告犯行堪以認定。
二、公訴意旨又以被告梁折智使用高雄企銀信用卡在港台飛機上大量刷卡購物後，因
    高雄企銀發現上情，將被告列為「國際檔黑名單」，使被告無法依上述方法消費
    後，被告遂又自八十八年三月十七日起，至同年月三十一日止，連續於機場免稅
    商店刷卡購買不詳商品，截至同年月三十一日信用卡被沒收，計刷卡消費五十八
    筆（每筆金額皆近  一萬六千元），幸經高雄企銀及時採取強制停卡措施，始未
    得逞，因認被告此部分亦犯刑法第三百三十九條第一項之詐欺取財罪嫌云云。惟
    訊據被告乙○○堅決否認有此部分犯行，辯稱雖有使用高雄企銀信用卡在飛機上
    刷卡購物，卻未在香港機場以該信用卡購買商品，伊於八十七年底在香港，曾遺
    失護照及高雄企銀信用卡，疑是唆使伊刷卡購物抵債之姓徐之人所偷，伊在香港
    有報案，取得一張遺失證明，八十七年底伊回台灣後，有去鳳山分局報案，入出
    境管理局亦有補發伊新的護照，可能是該徐姓債權人在香港機場免稅店購物盜刷
    伊之高雄企銀信用卡云云，然查依原審向內政部警政署入出境管理局調閱之被告
    入出境記錄（原審八十八年易字第二七三二號卷第五０頁），被告於八十七年十
    二月二十九日後，每個月皆有多次之入出境記錄，而入出境管理局發給被告新護
    照係在八十八年六月二日，有護照在卷足憑，如被告遺失護照，在其未取得新護
    照之前，如何自由入出國境，再參諸被告坦認其自八十七年九月二十一日至八十
    八年三月七日止，確有在飛機上刷卡購物之事實，如信用卡於八十七年十二月底
    遺失，其又如何於其後之時間以該卡在機上購物，且經本院向高雄縣警察局鳳山
    分局函查被告有無向該分局報案遺失護照及信用卡，據該局函覆稱：被告並未於
    八十七年十二月底向該分局報案，八十八年五月二十四日雖前來申執護照遺失，
    因資料不全，未予受理，有該分局九十年二月二日（九十）鳳警刑字第０七八五
    號函附卷可參，再參諸被告遲至八十八年六月二日始取得新護照，足見被告應係
    在高雄企銀於八十八年五月五日向台灣高地方法院檢察署提出告訴，於同年月二
    十一日應訊後，始向鳳山分局報案，並以遺失為由向入出境管理局申請補發新護
    照，則其所云護照及信用卡於八十七年十二月底遺失云云，應無可採，被告所辯
    信用卡遺失乙節，固不可採，然由告訴人即高雄企銀所提出被告在香港機場免稅
    商店持卡購物之交易明信資料（同上原審卷第四七頁）觀之，其刷卡購物之日期
    為八十八年三月十七日、十八日、十九日、二十日、二十三日、二十四日、二十
    五日、二十七日，而被告於八十八年三月十七日由香港入境後，同月二十五日始
    再出境香港，同日再入境，直至同月二十八日再出境澳門，有前開被告入出境資
    料可查，被告自不可能於八十八年三月十八日、十九日、二十日、二十三日、二
    十四日、二十七日在香港機場免稅商店刷卡購物，顯然在此期間內在香港機場以
    該高雄企銀信用卡，購物者另有其人，是被告所辯其並未在香港機場使用信用卡
    購物云云，應可採信，此外又乏其他確切證據足證被告與該刷卡之人有犯意之聯
    絡及行為之分擔，亦難認被告與該人有共犯之關係，被告此部分被訴犯罪尚屬不
    能證明。
三、核被告明知無清償能力，已將信用卡額度刷爆，竟陸續持高企銀行信用卡刷卡購
    物四萬八千五百六十三元及六十三萬八千元，持匯豐銀行刷卡購物五十六萬七千
    六百四十五元，係犯刑法第三百三十九條第一項之詐欺取財罪；其持豐銀行之
    萬士達卡購物部分，雖未經檢察官起訴，惟因與起訴部分有連續犯之關係，本院
    自得併予審究。被告先後多次詐欺取財犯行，時間緊接，犯罪構成要件相同，顯
    係基於概括犯意反覆為之，應依連續犯之規定，論以詐欺取財一罪，並依法加重
    其刑。
四、原審予以論罪科刑，固非無見，然查並無證據足證被告有於八十八年三月十七日
    至二十七日持高雄企銀信用卡，在香港機場免稅商店刷卡購物之情事，已如前述
    ，原審竟一併予以論罪科刑，自有未洽，被告上訴執此指摘原判決不當，非無理
    由，應由本院將原判決撤銷，審酌被告明知無清償能力，竟持信用卡購物，更利
    用國際航線上無法電腦連線對信用卡徵信之情況，大量購物，破壞金融交易信用
    ，其犯罪動機、犯後態度及詐騙之金額等一切情狀，爰予科處有期徒刑壹年伍月
    ，至被告被訴在香港機場免稅商店刷卡購物犯罪不能證明部分，因檢察官認與科
    刑部分，有連續犯之裁判上一罪關係，爰不另為無罪之諭知，附此明。
據上論斷，應依刑事訴訟法第三百六十九條第一項前段、第三百六十四條、第二百九
十九條第一項前段、刑法第五十六條、第三百三十九條第一項，罰金罰鍰提高標準條
例第一條前段，判決如主文。
本案經檢察官鄭文貴到庭執行職務。
中    華    民    國      九十      年       二       月      二十七    日
                              臺灣高等法院高雄分院刑事第九庭
                                  審判長法官  張明松
                                        法官  江泰章
                                        法官  陳吉雄
右甲本證明與原本無異。
不得上訴。
                                      書記官  沈有進
中    華    民    國      九十      年       三       月        二      日
附錄  本判決論罪科刑法條：
刑法第三百三十九條第一項
意圖為自己或第三人不法之所有，以詐術使人將本人或第三人之物交付者，處五年以
下有期徒刑、拘役或科或併科一千元以下罰金。
                                                                      Ａ


司法院資訊處製作；財團法人民間司法改革基金會備份。
